【裁判字號】    99,審訴,108
【裁判日期】    990223
【裁判案由】    毒品危害防制條例
【裁判全文】
臺灣高雄地方法院刑事判決             99年度審訴字第108號
公  訴  人  臺灣高雄地方法院檢察署檢察官
被      告  甲○○
上列被告因毒品危害防制條例案件，經檢察官提起公訴（98年度
毒偵字第7052號），被告就被訴事實均為有罪陳述，經本院告知
簡式審判程序之旨，並聽取當事人之意見後，合議庭裁定由受命
法官獨任依簡式審判程序審理，判決如下：
    主  文
甲○○施用第一級毒品，累犯，處有期徒刑玖月；又施用第二級
毒品，累犯，處有期徒刑陸月；應執行有期徒刑壹年貳月。
    事  實
一、甲○○前於民國89年間因施用毒品案件，經本院裁定令入勒
    戒處所施以觀察勒戒後，認無繼續施用毒品傾向，於89年9
    月16日觀察勒戒執行完畢釋放，並由臺灣高雄地方法院檢察
    署檢察官以89年度毒偵字第5996號為不起訴處分確定。復於
    90年間因施用毒品案件，經本院以90年毒聲字第5312號裁定
    送勒戒處所施以觀察勒戒後，認有繼續施用毒品傾向，復由
    本院以90年度毒聲字第7014號裁定令入戒治處所施以強制戒
    治，同時以90年度訴字第3033號判處有期徒刑8 月、5 月，
    合併定應執行刑為有期徒刑1 年確定。又因妨害性自主、竊
    盜案件經本院分別以90年度訴字第330 號、91年度易字第
    296 號判處有期徒刑5 年、3 月確定。上開案件（妨害性自
    主罪除外）經裁定減刑為有期徒刑4 月、2 月又15日、1 月
    又15日，合併定應執行刑為有期徒刑5 年6 月確定，於97
    年4 月20日縮刑期滿執行完畢。詎其猶不知悔改，竟基於施
    用第一級毒品海洛因及第二級毒品甲基安非他命之犯意，於
    98 年10 月23日17時許，在高雄市○○區○○路公園之廁所
    內，以針筒注射之方式，施用第一級毒品海洛因1 次。又於
    施用第一級毒品海洛因後，以玻璃球燒烤吸食煙氣之方式，
    施用第二級毒品甲基安非他命1 次。嗣於同年10月24日上午
    11 時20 分許，在高雄市○○區○○路口，因形跡可疑為警
    盤查，經徵其同意採集尿液送驗，結果呈可待因、嗎啡、甲
    基安非他命陽性反應，而悉上情。
二、案經高雄市政府警察局楠梓分局移請臺灣高雄地方法院檢察
    署檢察官偵查起訴。
    理  由
一、本件被告甲○○所犯均為死刑、無期徒刑、最輕本刑為3年
    以上有期徒刑以外之罪，其於準備程序中就被訴事實為有罪
    之陳述，經本院告知簡式審判程序之旨，並聽取當事人意見
    後，合議庭認宜進行簡式審判程序，爰依刑事訴訟法第273
    條之1第1項規定，裁定由受命法官獨任進行簡式審判程序，
    合先敘明。
二、上開犯罪事實均據被告甲○○坦承不諱；又其為警所採集尿
    液經送檢驗後結果呈嗎啡、可待因、甲基安非他命之陽性反
    應，有高雄市政府警察局楠梓分局偵辦毒品案件嫌疑人尿液
    採證代碼對照表（檢體編號：D98379）及高雄市立凱旋醫院
    98 年11 月10日濫用藥物尿液檢驗報告各1 份附卷可稽，足
    認被告自白均核與事證相符，自得為認定被告犯罪之依據。
    被告曾受如事實欄所載之觀察、勒戒處分執行完畢後5 年內
    ，再犯施用毒品罪而經依法追訴處罰完畢等事實，亦有卷附
    本院院內索引卡紀錄表、臺灣高等法院被告前案紀錄表各1
    份在卷可按。按毒品危害防制條例第20條、第23條於93年1
    月9日 修正施行後，將施用毒品之刑事處遇程序，區分為「
    初犯」及「五年內再犯」、「五年後再犯」3 種，其立法理
    由謂：「初犯」經觀察、勒戒或強制戒治執行完畢釋放後，
    「五年內再犯」者，因其再犯率甚高，原實施之觀察、勒戒
    及強制戒治既已無法收其實效，爰依法追訴或裁定交付審理
    。至於經觀察、勒戒或強制戒治執行完畢釋放後，「五年後
    再犯」者，前所實施之觀察、勒戒或強制戒治已足以遮斷其
    施用毒品之毒癮，為期自新及協助其斷除毒癮，仍適用「初
    犯」規定，先經觀察、勒戒或強制戒治之程序。從而依修正
    後之規定，僅限於「初犯」及「五年後再犯」二種情形，始
    應先經觀察、勒戒或強制戒治程序。倘被告於5 年內已再犯
    ，經依法追訴處罰，縱其第3 次再度施用毒品之時間，在初
    犯經觀察、勒戒或強制戒治執行完畢釋放5 年以後，已不合
    於「五年後再犯」之規定，且因已於「五年內再犯」，顯見
    其再犯率甚高，原實施觀察、勒戒或強制戒治，已無法收其
    實效，即應依該條例第10條處罰，此有最高法院95年第7 次
    刑事庭決議要旨可參。從而，被告於前開初犯經觀察、勒戒
    處分執行完畢釋放後「五年內再犯」施用毒品罪，並經依法
    追訴處罰完畢，而本件被告再度施用毒品犯行，已不合於「
    五年後再犯」之規定，揆諸前揭說明即應依毒品危害防制條
    例第10條施用毒品罪加以處罰。故本案事證明確，被告犯行
    均堪以認定。
三、核被告所為，係犯毒品危害防制條例第10條第1 項之施用第
    一級毒品罪及同條第2 項施用第二級毒品罪。其施用第一級
    毒品海洛因與第二級毒品甲基安非他命前各別持有海洛因、
    甲基安非他命之低度行為，應各為施用之高度行為所吸收，
    均不另論罪。又被告所犯前揭2 罪間，犯意各別，行為互殊
    ，應予分論併罰。被告前曾犯施用毒品案件，經本院以90年
    度訴字第3033號判處有期徒刑8 月、5 月，合併定應執行刑
    為有期徒刑1 年確定。又因妨害性自主、竊盜案件經本院分
    別以90年度訴字第330 號、91年度易字第296 號判處有期徒
    刑5 年、3 月確定。上開案件（妨害性自主罪除外）經裁定
    減刑為有期徒刑4 月、2 月又15日、1 月又15日，合併定應
    執行刑為有期徒刑5 年6 月確定，於97年4 月20日縮刑期滿
    執行完畢，有前開前案紀錄表可按，其於該徒刑執行完畢後
    ，5 年內故意再犯本件法定刑均為有期徒刑以上之罪，為累
    犯，各應依刑法第47條第1 項之規定加重其刑。爰審酌被告
    前因施用毒品之犯行，經施以觀察勒戒處分及法院科刑判決
    執行完畢後，仍無法戒除毒癮，竟再為本件犯行，足見其惡
    習已深且戒絕毒癮之意志不堅，未能體悟施用毒品對自己、
    家人造成之傷害及社會之負擔；惟念被告犯後坦承犯行，態
    度尚可，另慮及施用毒品本質上係屬戕害自身健康之行為，
    尚未直接危害他人，反社會性程度應屬較低；及被告之生活
    狀況、品行、智識程度等一切情狀，分別量處如主文所示之
    刑，並定其應執行之刑，藉資懲儆。
據上論斷，應依刑事訴訟法第273條之1第1項、第299條第1項前
段，毒品危害防制條例第10條第1項、第2項，刑法第11條前段、
第47條第1項、第51條第5款，判決如主文。
本案經檢察官杜妍慧到庭執行職務
中    華    民    國    99    年    2    月    23    日
                  刑事第十庭  法  官   李代昌
以上正本證明與原本無異。
如不服本判決應於收受本判決後10日內向本院提出上訴書狀，並
應敘述具體理由，如未敘述上訴理由者，應於上訴期間屆滿後20
日內補提理由書狀於本院（均須按他造當事人之人數附繕本）「
切勿逕送上級法院」。
中    華    民    國    99    年    2    月    23    日
                              書記官   黃振祐  

附錄本判決論罪科刑適用法條：
毒品危害防制條例第10條
施用第一級毒品者，處 6 月以上 5 年以下有期徒刑。
施用第二級毒品者，處 3 年以下有期徒刑。

司法院資訊處製作；財團法人民間司法改革基金會備份。
